臺灣高雄地方法院刑事判決
110年度審易字第1161號
公  訴  人  臺灣高雄地方檢察署檢察官
被      告  陳○樺


選任辯護人  郭泓志律師
            陳婉瑜律師
上列被告因妨害秘密案件，經檢察官提起公訴（110年度偵字第1
4025號），本院判決如下：
    主  文
乙○○犯無故以照相竊錄他人非公開談話罪，處拘役貳拾日，如
易科罰金，以新臺幣壹仟元折算壹日。
    事  實
一、乙○○與丙○○於民國109年2月間，均為高雄市○○區○○街00號「
    財團法人高雄市私立紅十字會育幼中心」（下稱紅十字會育
    幼中心）之生活輔導員，兩人共用電腦及座位，於109年2月
    16日21時許，在紅十字會育幼中心內，因丙○○下班時電腦未
    登出通訊軟體Line，乙○○使用同一電腦後，發現丙○○與同事
    林○○在該通訊軟體Line對話，其中部分內容，涉及其輔導之
    院生疑似性騷擾事件之討論，竟無故拍攝丙○○與林○○之全部
    對話內容後，傳送予紅十字會育幼中心人事主管張○○。嗣於
    110年1月間，丙○○始知上情。
二、案經丙○○訴由高雄市政府警察局鼓山分局報告臺灣高雄地方
    檢察署檢察官偵查起訴。
    理  由
壹、程序部分：
    按被告以外之人於審判外之陳述，雖不符刑事訴訟法第159
    條之1至第159條之4之規定，而經當事人於審判程序同意作
    為證據，法院審酌該言詞陳述或書面陳述作成時之情況，認
    為適當者，亦得為證據，刑事訴訟法第159條之5第1項定有
    明文。查：本件檢察官、辯護人、被告對於本判決所引用其
    餘審判外之言詞或書面陳述，均明示同意有證據能力（見審
    易卷第63頁、第167頁），本院審酌該具有傳聞證據性質之
    證據，其取得過程並無瑕疵，與待證事實具有關聯性，證明
    力非明顯過低，以之作為證據係屬適當，認俱得為證據。
貳、認定事實所憑之證據及理由：
    訊據被告乙○○固不諱言其與丙○○於109年2月間，均為紅
    十字會育幼中心之生活輔導員，共用電腦及座位，於109年2
    月16日21時許，在紅十字會育幼中心內，因使用同一電腦，
    發現丙○○與林○○間在Line討論院生疑似性騷擾事件，乃
    拍攝該等對話之內容，並傳送與紅十字會育幼中心主管張○
    ○等情（見審易卷第171頁至第173頁），然否認有何妨害秘
    密之犯行，辯稱：我當時打開LINE，看到有對話跳出來，以
    為訊息是要給我的，我以為電腦關機後LINE就會登出，我要
    使用電腦時，電腦是開著的，我以為是我打開的；因為我看
    到内容發現是在講育幼院的問題，覺得内容是她跟林○○要聯
    手對付小孩，才會把這些對話内容告訴我們的人事主管張○○
    ；因為當時很緊急，所以將跟中心有關的事情全部拍下來等
    語（見偵卷第19頁、審易卷第175頁）。辯護人則以：被告
    發現丙○○正在唆使院生捏造事實，誣陷被告所輔導之院生，
    被告為免自己輔導之院生遭污衊，將訊息翻拍並傳給主管，
    並未做其他用途，足認被告並非「無故」竊錄，且被告所提
    供之內容確實是調查疑似性騷擾時之證據；而被告當下無法
    仔細檢視所有對話內容，只能將可能與中心相關事項作拍照
    ，故請綜合審酌被告之動機，傳遞與主管之方式，已經是平
    衡保障自己院生下之最小侵害作法，給予被告無罪之諭知等
    語，為被告辯護。經查：
一、前揭被告不諱言之部分，業經證人丙○○於警詢及偵訊時證述
    明確，且有通訊軟體LINE擷圖15張附卷可佐，此部分應堪認
    定為真實。
二、被告及辯護人以前詞置辯，故本案有疑義，應予審究者，厥
    為：被告所為是否屬於刑法第315條之1妨害秘密罪構成要件
    之「無故」？本院說明如下：
㈠、按刑法第315條之1妨害秘密罪規定，其所謂「無故」，係指
    欠缺法律上正當理由者而言，縱一般人有伸張或保護自己或
    他人法律上權利之主觀上原因，亦應考量法律規範之目的，
    兼衡侵害手段與法益保障間之適當性、必要性及比例原則，
    避免流於恣意。現行法就人民隱私權之保障，既定有通訊保
    障及監察法等相關法律，以確保人民秘密通訊自由不受非法
    侵害，而以有事實足認該他人對其言論及談話內容有隱私或
    秘密之合理期待者，依該法第3條第1項第3款、第2項之規定
    進行通訊監察之必要，固得由職司犯罪偵查職務之公務員，
    基於偵查犯罪、維護國家安全及社會秩序之目的，並符合法
    律所明定之嚴重危害國家、社會犯罪類型，依照法定程序，
    方得在法院之監督審核下進行通訊監察，相較於一般具利害
    關係之當事人間，是否得僅憑一己之判斷或臆測，藉口保障
    個人私權或蒐證為由，自行發動監聽、跟蹤蒐證，殊非無疑
    ，最高法院103年度台上字第3893號刑事判決意旨可資參照
    。
㈡、證人丙○○於警詢時證稱：我同事陳○○於去年，使用公司内我
    座位上的電腦，並且截圖我未登出的LINE帳號内之對話内容
    ，之後傳給我的主管盧○○；盧○○有親口說出陳○○有將未經我
    同意的截圖内容提供給主管們等語（見警卷第9頁至第101頁
    ）。而證人丙○○於偵訊時另補充證稱：我會提告是因為他把
    我跟我朋友的對話都截圖給主管等詞（見偵卷第20頁），是
    以丙○○提告並非僅「被告提供其與林○○間在Line討論院生疑
    似性騷擾之對話記錄與主管」，而是被告將其與朋友之對話
    「都」截圖與主管，而侵害其隱私。
㈢、觀之被告提供「丙○○與林○○之Line對話記錄」全文共計15張
    （見警卷第12頁至第26頁），其中警卷第12頁至第15頁、第
    20頁至第21頁、第25頁至第26頁之內容，均與院生是否性騷
    擾無關；且經本院提示上開Line對話紀錄與被告閱覽後，其
    供稱：第12頁這段我認為她是要用院生這件事情來反擊我；
    第13、14、15頁我已經忘記了；第19頁4000元部分跟院生有
    關係，林小姐帶小孩子去剪頭髮，跟性騷擾沒有關係
    ，第20頁跟性騷擾無關，第21頁不記得；第25頁、第26頁與
    院生疑似性騷擾無關等語（見審易卷第173頁至第175頁），
    是以被告所拍攝「丙○○與林○○之Line對話記錄」中，約有一
    半與院生疑似性騷擾乙事無關，甚至警卷第12頁內容涉及被
    告與丙○○間之恩怨。
㈣、衡情，被告發覺是丙○○與他人之Line對話紀錄時，基於尊重
    個人隱私，理應即時登出，然被告卻選擇繼續瀏覽丙○○與他
    人之Line對話紀錄，縱使被告認為其中部分內容涉及丙○○有
    無唆使院生誣告性騷擾，然如前述，被告所擷取丙○○與他人
    之Line對話記錄中，約有一半與院生是否性騷擾無關，甚至
    涉及被告與丙○○間之恩怨，此部分被告實無照相，並傳送與
    主管之必要，揆諸上開最高法院103年度台上字第3893號刑
    事判決意旨，被告全部擷取丙○○與他人之對話紀錄，而侵害
    丙○○與他人對話隱私之手段，與其欲保障院生權益間之適當
    性、必要性及比例原則予以衡量，可知被告對於丙○○與他人
    之Line對話紀錄，未與區分內容，全部予以拍照，已流於恣
    意，實該當刑法第315條之1妨害秘密罪之「無故」要件。
三、綜上，被告所辯及辯護人為被告之辯護部分，尚難採認，故
    本件事證明確，被告前揭犯行堪以認定，應依法論科。
參、論罪科刑：
一、核被告乙○○所為，係犯刑法第315條之1第2款之無故照相竊
    錄他人非公開之談話罪。被告係基於單一犯意，於密接時間
    ，在同一地點，翻拍丙○○Line內之非公開談話內容，侵害法
    益同一，各舉動之獨立性極為薄弱，依一般社會健全觀念，
    難以強行分開，評價上以視為數個舉動之接續施行，合為包
    括之一行為予以評價，較為合理，應論以接續犯之一罪。
二、本院審酌被告無視丙○○隱私，發現丙○○與他人Line對話後，
    仍瀏覽閱讀，並拍攝丙○○與他人於Line對話紀錄，其行為可
    議；且迄今仍未獲得丙○○之原諒。惟考量被告自認竊錄非公
    開對話內容，是為保障其輔導院生權益之動機；又被告犯罪
    之手段尚稱平和，另其並無刑案紀錄之素行，有臺灣高等法
    院被告前案紀錄表1份存卷可查；兼衡以被告警詢時自承之
    智識程度、家庭經濟狀況等一切情狀，量處如主文所示之刑
    ，並諭知易科罰金之折算標準。
據上論斷，依刑事訴訟法第299條第1項前段，刑法第315條之1第
2款、第41條第1項前段，刑法施行法第1條之1第1項，判決如主
文。
本案經檢察官丁○○提起公訴，檢察官甲○○到庭執行職務。
中　　華　　民　　國　　111 　年　　4 　　月　　26　　日
                  刑事第五庭    法  官  陳川傑
以上正本證明與原本無異。
如不服本判決應於收受判決後20日內向本院提出上訴書狀，並應
敘述具體理由。其未敘述上訴理由者，應於上訴期間屆滿後20日
內向本院補提理由書(均須按他造當事人之人數附繕本)「切勿逕
送上級法院」。
中　　華　　民　　國　　111 　年　　4 　　月　　26　　日
                                書記官  黃挺豪
附錄本案論罪科刑法條全文：
刑法第315條之1
有下列行為之一者，處3 年以下有期徒刑、拘役或30萬元以下罰
金：
一、無故利用工具或設備窺視、竊聽他人非公開之活動、言論、
    談話或身體隱私部位者。
二、無故以錄音、照相、錄影或電磁紀錄竊錄他人非公開之活動
    、言論、談話或身體隱私部位者。